最高法院刑事判決　　　　　　　　　　　　　　　九十一年度台上字第三八三四號
　　上　訴　人　甲○○
　　選任辯護人　田平安律師
右上訴人因違反毒品危害防制條例案件，不服台灣高等法院高雄分院中華民國九十一
年四月十八日第二審判決（九十一年度上訴字第六九號，起訴案號：台灣高雄地方法
院檢察署八十九年度偵字第二二六六三號），提起上訴，本院判決如左：
    主  文
上訴駁回。
    理  由
按刑事訴訟法第三百七十七條規定，上訴於第三審法院，非以判決違背法令為理由，
不得為之。是提起第三審上訴，應以原判決違背法令為理由，係屬法定要件。如果上
訴理由狀並未依據卷內訴訟資料，具體指摘原判決不適用何種法則或如何適用不當，
或所指摘原判決違法情事，顯與法律規定得為第三審上訴理由之違法情形，不相適合
時，均應認其上訴為違背法律上之程式，予以駁回。本件上訴人甲○○上訴意旨略稱
：(一)上訴人於警訊時固坦承：於民國八十九年十月五日晚上十時許，在高雄縣鳳仁路
「麥當勞」速食店附近，以新台幣（下同）八萬五千元之價格，向綽號「阿林」者販
入第一級毒品海洛因二十九包，及第二級毒品安非他命十二包；嗣於翌日下午一時三
十分許，在高雄縣鳥松鄉松埔北巷四之一八一號十樓之二經警查獲，除扣得上開毒品
外，並扣得如原判決附表所示之研磨機、電子磅秤、吸管、夾鏈袋等物。惟於檢察官
偵查中已供述：前揭毒品，除在電視機上查獲者屬於上訴人所有者外，其餘部分均屬
於案外人許淑芬所有，因警察要求配合，以為祇會被移送戒治，因而承認上情。嗣在
審判中已辯稱：警訊時遭刑求，筆錄之內容非出於自由意識。(二)本案查獲毒品之房屋
，乃許淑芬向屋主趙立華租用，惟許淑芬因積欠上訴人債務，而上訴人復另案通緝中
，故將該房屋轉借予上訴人居住。依常情判斷，上開毒品絕大部分應屬於許淑芬所有
。上訴人既已供出上情，原判決未依毒品危害防制條例第十七條規定減輕上訴人之刑
責，亦屬違法。(三)警方係先製作筆錄，再予補行錄音，其詢問程序顯有瑕疵，原審未
為必要之調查，遽認警訊之內容具有任意性，亦有違誤。(四)扣案之夾鏈袋，係供上訴
人吸食毒品所用之物；非供上訴人販賣毒品所用之物。原判決依毒品危害防制條例第
十九條規定諭知沒收，亦有適用法則不當之違法。(五)扣案之毒品縱令係上訴人所販入
，但因上訴人施用毒品之用量甚大，為方便攜帶，故將塊狀毒品研磨後，予以分裝。
原判決僅憑扣案之毒品及研磨機、電子磅秤、夾鏈袋等證物，遽認上訴人意圖販賣而
販入毒品，有理由不備及採證上之違法云云。
惟查：(一)原判決撤銷第一審關於意圖販賣而持有毒品部分之判決，依想像競合犯從一
重改判論處上訴人販賣第一級毒品（處有期徒刑十年）罪刑。係依憑上訴人在警訊時
之自白；在場證人洪志強、劉昌盛之供述；承辦警察李添旺、胡必華之指證；並有毒
品海洛因二十九包、安非他命十二包，及研磨機、電子磅秤、吸管、夾鏈袋等扣案可
稽，以為論據。並敘明：(1)上訴人曾於八十三年間因施用毒品罪，先後經台灣屏東地
方法院判處有期徒刑四年、三年五月，於八十三年八月二十六日送監執行，至八十七
年五月十二日假釋出獄，刑期原應至九十一年一月四日始屆滿，惟於假釋期間因再施
用毒品被撤銷假釋，拒不到案執行，經發布通緝。上訴人於通緝中復意圖販賣毒品營
利，於八十九年十月五日晚上十時許，在高雄縣鳳仁路「麥當勞」速食店附近，以八
萬五千元之價格，向綽號「阿林」者販入第一級毒品海洛因（淨重三六‧七五公克）
及第二級毒品安非他命（驗前重三八‧八五公克），旋在高雄縣鳥松鄉松埔北巷四之
一八一號（原判決誤載為十八號）十樓之二，上訴人向案外人許淑芬借住之房屋，以
研磨機、電子磅秤、吸管、夾鏈袋、刷子等工具，將海洛因分裝成二十九包、安非他
命分裝成十二包，伺機出售。嗣於翌（六）日下午一時三十分許，經警在上址查獲，
並扣得上開毒品及如原判決附表所示之分裝工具。(2)上開事實業據上訴人於警訊時坦
承不諱，核與當時在場之證人即上訴人之友人洪志強、劉昌盛所供情節相符。上訴人
承認：扣案之毒品係於八十九年十月五日晚上十時許，在高雄縣鳳仁路「麥當勞」速
食店附近，以八萬五千元之價格，向綽號「阿林」者購得，再以研磨機研磨，及以電
子磅秤、夾鏈袋、吸管分裝。洪志強、劉昌盛亦一致供稱，上開毒品及分裝工具均屬
於上訴人所有。而扣案之粉末及結晶物，經送請鑑定結果，分別為第一級毒品海洛因
淨重三六‧七五公克（包裝重六‧六七公克），及第二級毒品安非他命驗後重三七‧
三二公克（驗前重三八‧八五公克），有法務部調查局鑑定通知書及高雄醫學大學附
設中和紀念醫院檢驗報告附卷可稽。(3)上訴人雖辯稱：警訊時遭刑求，其供述非出於
自由意識。惟承辦警員李添旺已證稱：本案證據齊全，沒有必要刑求，（警訊筆錄已
依其陳述，記載沒有販賣毒品，見警卷第四頁）如有逼迫，就逼迫他承認販賣，不會
記載沒有販賣。上訴人所辯，其自白非出於自由意識，不足採信。(4)刑事訴訟法第一
百條之二、第一百條之一第一項固規定：司法警察官或司法警察詢問犯罪嫌疑人時，
應全程連續錄音。本件警方於詢問上訴人時，雖未依上開規定辦理，待詢問完畢後始
補行錄音，致其詢問程序有瑕疵（依承辦警員說明，係因具有錄音設備之偵訊室祇有
一間，人數多時無法同時進行錄製，致部分筆錄須待詢問完畢後再補行錄音，見原審
卷第七十二頁）。但該筆錄之內容，既係依據上訴人自由意識之陳述而製作，並非以
不正之方法取得，即具有任意性，且其自白之內容復與事實相符，自難謂為無證據能
力。(5)查獲之毒品數量甚多，當時係散置於客廳桌上、電視機上及上訴人之房間，並
有部分毒品尚在研磨機內研磨，已據上訴人供明在卷，核與查獲之警員李添旺、胡必
華證述之情節相符，並有現場照片附卷可稽。而上訴人已在該處借住半個多月，許淑
芬則早在三、四天前即已離開，當天並未在場，亦據上訴人供述明確。又當時在場之
證人洪志強、劉昌盛已一致供稱，扣案之毒品及分裝工具均屬於上訴人所有；許淑芬
亦否認該毒品屬於伊所有。況許淑芬既於三、四天前離開，而扣案之毒品係於查獲前
一日始購入，自非許淑芬遺留之物，則上訴人所辯該毒品係許淑芬所有，不足採信。
(6)扣案之研磨機、吸管殘留有海洛因粉末；夾鏈袋、電子磅秤則留有海洛因及安非他
命之殘渣，有高雄醫學大學附設中和紀念醫院檢驗報告在卷可憑，上訴人復承認已為
研磨及分裝之行為。倘係供自己施用，自無逐一量秤，再按重量分裝之必要，足見上
訴人係為販賣而販入毒品，並於販入毒品後，再予量秤分裝以遂伺機出售，所辯供自
己施用，亦無足取。又海洛因、安非他命毒品，危害人體至鉅，政府查緝嚴厲，且價
格昂貴，上訴人竟甘冒被判處重刑，挺而走險，足見其有營利之意圖。(7)販賣毒品罪
不以販入之後復行賣出為要件，祇要以營利為目的販入或賣出，有一於此，其犯罪即
為完成。上訴人既以營利之目的，同時販入海洛因及安非他命，雖未及賣出即被查獲
，乃屬販賣既遂。因認上訴人確有販賣毒品之行為，為其所憑之證據及認定之理由。
而以上訴人嗣後否認犯罪，並辯稱警訊時之自白非出於自由意識云云，乃飾卸之詞，
不可採信等情綦詳。(二)本案查獲毒品之地點即高雄縣鳥松鄉松埔北巷四之一八一號十
樓之二房屋，雖係許淑芬向趙立華租用，然案發之前，上訴人曾與許淑芬發生糾紛，
許淑芬已遷離該址，並向趙立華表示終止租約，請其逕與現住之上訴人聯絡是否續租
，已據許淑芬、趙立華供明在卷，上訴人亦坦承上情無訛（見偵查卷第六十四頁背面
，第一審卷第五十八頁，原審卷第六十七頁、第九十四至九十五頁）。又案發前二日
，洪志強、劉昌盛即前來該址，並睡在許淑芬先前居住之房間，亦據上訴人供述明確
（見原審卷第七十四頁、第九十六頁）。嗣警察前往搜索時，上訴人與洪志強均在場
，劉昌盛隨後亦返回，於警訊時三人一致供稱扣案之毒品及分裝工具均屬於上訴人所
有；洪志強、劉昌盛於審判中且稱，警訊時之供述實在，無不法取供情形（見第一審
卷第四十五至四十六頁）。警察李添旺並證稱，查獲時上訴人正在現場，以研磨機研
磨海洛因（見原審卷第六十九頁）；上訴人亦承認，有以研磨機研磨海洛因，及以電
子磅秤分裝毒品（見第一審卷第七十二至七十三頁）；另附卷之照片亦顯示，研磨機
內尚有研磨中之海洛因（見警卷第二十二頁背面、第二十三頁背面），則原判決認定
上開毒品係上訴人所販入，非屬許淑芬所有，自不能任意指摘為採證違法。(三)上訴人
於檢察官偵查時並未主張警訊時遭到刑求，嗣於審判中雖辯稱有刑求情事，惟依其所
供，係指警察進門搜索時曾打伊之臉部及用腳踢而言（見第一審卷第四十八頁，第二
審卷第二十九頁、第六十六頁）。然到場搜索之警察，已否認該項指控；上訴人亦稱
並未受傷，無從舉證；原審也查無其事。況本案搜索之時間為八十九年十月六日下午
一時三十分，迨同日下午五時三十分製作筆錄時（見警卷第一頁正面倒數第二行），
前後已相距四個小時；上訴人於原審且承認，製作警訊筆錄時，並無刑求情事（見原
審卷第七十二頁）。從而警方於執行搜索、逮捕時，雙方縱有肢體衝突，亦與刑求無
涉，不能據此指為刑求逼供。至於警訊時，警方因錄音設備不足，而未能實施同步錄
音（見原審卷第七十二頁，承辦警員之說明），致其詢問程序有瑕疵。但本件警訊筆
錄係依據上訴人之自由陳述而為記載（上訴人否認販賣毒品，筆錄亦記載未販賣毒品
，見警卷第四頁），上訴人於第一審且曾供承，警訊時所言實在（見第一審卷第七十
三頁），嗣原審經調查其他證據結果，上訴人之自白復與事實相符，則該警訊筆錄，
亦不能指為無證據能力。(四)扣案之毒品乃上訴人向綽號「阿林」者販入，上訴人並未
供出「阿林」之詳細資料，因而破獲，自與毒品危害防制條例第十七條所規定「供出
毒品來源，因而破獲」之要件不符。另上訴人為推卸責任，雖辯稱該毒品屬於許淑芬
所有，但非實在，原判決已為說明，亦與毒品危害防制條例第十七條減輕其刑之規定
無涉。至於其餘之爭辯，則屬單純事實之爭執，均非適法之第三審上訴理由。上訴意
旨，徒憑己見，就原判決已說明事項或屬原審採證認事職權之適法行使，任意指摘為
違法，顯與法律規定得為第三審上訴理由之違法情形，不相適合。其上訴違背法律上
之程式，應予駁回。
據上論結，應依刑事訴訟法第三百九十五條前段，判決如主文。
中      華      民      國    九十一    年      七      月     十一     日
                              最高法院刑事第十一庭
                                  審判長法官  呂  潮  澤
                                        法官  白  文  漳
                                        法官  陳  世  雄
                                        法官  孫  增  同
                                        法官  林  開  任
      右正本證明與原本無異
                                              書  記  官
中      華      民      國    九十一    年      七      月    十六      日
